【裁判字號】    99,交聲,83
【裁判日期】    990625
【裁判案由】    聲明異議
【裁判全文】
臺灣嘉義地方法院交通事件裁定          99年度交聲字第83號
原處分機關  交通部公路總局嘉義區監理所嘉義市監理站
異  議  人
即受處分人  乙○○
上列異議人即受處分人因違反道路交通管理處罰條例案件，對於
交通部公路總局嘉義區監理所嘉義市監理站於民國九十九年二月
二日所為之處分（原處分案號：嘉監義裁字第裁七六—Ｌ000
00000號），聲明異議，本院裁定如下：
    主  文
異議駁回。
    理  由
一、按汽車駕駛人駕駛汽車肇事致人受傷或死亡者，應即採取救
    護措施及依規定處置，並通知警察機關處理，不得任意移動
    肇事汽車及現場痕跡證據，違反者處新臺幣（下同）三千元
    以上九千元以下罰鍰；前項駕駛人肇事致人受傷而逃逸者，
    吊銷其駕駛執照，道路交通管理處罰條例第六十二條第三項
    前段及第四項前段分別定有明文。而依上開規定吊銷駕駛執
    照者，一年內不得考領駕駛執照，同條例第六十七條第三項
    亦有明文。
二、原處分意旨略以：異議人即受處分人乙○○騎乘車牌號碼Ｒ
    Ｕ六—二○五號輕型機車，沿嘉義市北興陸橋由西往東方向
    行駛，於民國九十九年一月一日下午四時十七分許前某時（
    舉發違反道路交通管理事件通知單及違反道路交通管理事件
    裁決書誤載為同日下午四時二十分），行經該陸橋西端時，
    與丙○○騎乘車牌號碼ＭＢＡ—四六五號重型機車發生擦撞
    而肇事，致丙○○受傷，惟異議人見狀未留下其姓名及聯絡
    資料，即逕自離開現場，嗣經嘉義市政府警察局交通警察隊
    員警據報循線查獲異議人到案，並認異議人有肇事逃逸之違
    規行為，而填製嘉市警交字第Ｌ00000000號舉發違
    反道路交通管理事件通知單舉發，嗣異議人於到案日期前向
    原處分機關即交通部公路總局嘉義區監理所嘉義市監理站申
    訴，經原處分機關函請舉發單位調查結果仍認異議人有上開
    違規行為，乃依道路交通管理處罰條例第六十二條第四項、
    第六十七條第三項、違反道路交通管理事件統一裁罰基準及
    處理細則第四十三條、第四十四條、第六十七條及違反道路
    交通管理事件統一裁罰基準表之規定，於九十九年二月二日
    以嘉監義裁字第裁七六—Ｌ00000000號裁決書，據
    以裁處異議人罰鍰六千元，並吊銷駕駛執照，一年內不得考
    領駕駛執照之處分。
三、異議意旨略以：異議人當日騎乘車牌號碼ＲＵ六—二○五號
    輕型機車，沿嘉義市北興陸橋由西往東方向行駛，因見陸橋
    下方有孩童在路旁打球，即減速慢行，嗣行經該陸橋西端時
    ，因球突然掉到機車道，其立即煞車，未料被害人丙○○騎
    乘車牌號碼ＭＢＡ—四六五號重型機車自其左後方衝過，自
    行撞上快慢車道分隔島，旋即倒在其機車前方，其隨即下車
    將被害人丙○○扶起坐在分隔島上。嗣路過之機車騎士甲○
    ○過來詢問被害人丙○○是否要幫忙叫救護車，被害人丙○
    ○表示不用，並表示只要打電話回家給伊先生，甲○○即幫
    忙被害人丙○○撥打電話回家。因煞車當時其未感覺有擦撞
    ，且當場未發現被害人丙○○有受傷，為使後方機車通過，
    即騎車離開現場。事後經警通知騎車前往比對擦痕，發現雙
    方機車擦痕位置、高度及走向均不同，應非兩車發生擦撞所
    致，為此聲明異議，請求撤銷原處分等語。
四、異議人固不否認有騎乘車牌號碼ＲＵ六—二○五號輕型機車
    ，沿嘉義市北興陸橋由西往東方向行駛，於上開時間，經過
    該陸橋西端，嗣未留下其姓名及聯絡資料，即逕自離開現場
    之事實，惟以上開情詞置辯，經查：
  (一)異議人於上揭時地騎車肇事，致被害人丙○○受有左小腿裂
    傷、右大腿挫傷瘀血、右膝、右踝挫傷、左胸挫傷等傷害，
    且未留下其姓名及聯絡資料，即離開現場之事實，業據被害
    人丙○○於另案臺灣嘉義地方法院檢察署九十九年度偵字第
    一三六四號公共危險案件警詢（見本院卷第二一至二三頁）
    、偵查（見本院卷第六七頁）指述詳實，被害人丙○○於本
    案調查時並到庭以證人身分具結證述上情明確（見本院卷第
    四五至五○、五二、五四、五五、八八至九二頁），核與證
    人即當時路過之機車騎士甲○○於本院證述情節（見本院卷
    第七九至八六頁）大致相符，復有道路交通事故現場圖（見
    本院卷第一四頁）、道路交通事故調查報告表(一)(二)（見本院
    卷第一五、一六頁）、陽明醫院診斷證明書（見本院卷第二
    四頁）、現場及機車相片（見本院卷第二九至三六頁）附卷
    可稽。又證人丙○○於本院證稱：車禍發生後超過五分鐘，
    不記得有無超過十分鐘，始託甲○○以其手機撥打電話回家
    ，家中電話為000000000號等語（見本院卷第四七
    、九○頁），而證人甲○○之門號0000000000號
    行動電話確有於九十九年一月一日下午四時十七分許撥出至
    000000000號電話之紀錄，有該通聯查詢資料（見
    本院卷第三九頁）及申請人資料（見本院卷第六○頁）在卷
    可稽，可見本件車禍發生時間應為九十九年一月一日下午四
    時十七分許前某時，舉發違反道路交通管理事件通知單及裁
    決書誤載為同日下午四時二十分許，應屬誤載，先予敘明。
  (二)異議人雖辯稱：事發當時未感覺有與被害人丙○○騎乘機車
    發生擦撞，係被害人丙○○機車自行撞倒分隔島旋即倒地，
    且當場未發現被害人丙○○有受傷，始先行離開現場，事後
    比對雙方機車擦痕位置、高度及走向均不同，應非兩車發生
    擦撞所致云云，惟證人丙○○於警詢（見本院卷第二二頁）
    、偵查（見本院卷第六七頁）及本院（見本院卷第四六頁）
    均明確證稱：事發當時係因異議人騎乘機車突然左偏，致其
    機車右前車頭與異議人機車左後車尾發生擦撞而肇事等語，
    並於本院證稱：其機車當時未撞到分隔島等語（見本院卷第
    四六頁），且經本院當庭勘驗異議人與證人丙○○所騎乘機
    車之擦痕情形，結果為：「車牌號碼ＲＵ六—二○五號輕型
    機車左後載物架有擦痕，擦痕高度約七四公分，車牌號碼Ｍ
    ＢＡ—四六五重型機車右前車頭有數擦痕，其中一橫向擦痕
    起點高度約七三公分，長約八公分，另有小擦痕高度約七二
    公分」，有本院勘驗筆錄（見本院卷第九七頁）及現場採證
    照片（見本院卷第一○一至一一七頁）在卷可稽，是二車所
    留擦痕之位置及高度應屬相符。證人即掣單舉發之嘉義市政
    府警察局交通警察隊警員陳義威亦於本院證稱：事後有比對
    二車碰撞之擦痕，異議人所騎乘機車左後置物架擦痕位置與
    證人丙○○所騎乘機車車頭右方擦痕位置相符等語（見本院
    卷第八七、八八頁）。異議人於本院亦稱：其當時突然踩煞
    車後，證人丙○○之機車隨即由其左後方衝出倒地等語（見
    本院卷第五五、九三頁），亦可判斷證人丙○○之機車倒地
    與其煞車有相當關係，是異議人辯稱未與證人丙○○騎乘機
    車發生擦撞云云，即難採信。且依上開道路交通事故現場圖
    所示，證人丙○○騎乘之機車在現場所留刮地痕起點距離左
    方分隔島約○‧八公尺遠，顯見證人丙○○之機車當非撞及
    安全島後旋即倒地，則異議人辯稱係證人丙○○機車自行撞
    倒分隔島倒地云云，亦不足採。至異議人辯稱：當場未發現
    被害人丙○○有受傷云云，然證人甲○○於本院證稱：當時
    看到證人丙○○腳上傷口很深，還有血跡，證人丙○○臉有
    露出很痛的表情等語（見本院卷第八二、八四頁），依上開
    陽明醫院診斷證明書所載證人丙○○受有左小腿裂傷、右大
    腿挫傷瘀血、右膝、右踝挫傷、左胸挫傷等傷害，其傷勢並
    非輕微，且證人丙○○當時人車倒地，機車重壓於人身，衡
    情當致人體受傷，則異議人辯稱不知證人丙○○受傷云云，
    實難採信。況證人丙○○、甲○○、陳義威與異議人互不認
    識，亦無仇怨，證人丙○○於警詢、偵查均表示不對異議人
    提出告訴，殊無設詞誣陷異議人，而身觸偽證重罪之理，其
    三人所為之指證復與上開跡證相符，是異議人上開辯解，均
    不足採。
  (三)又道路交通管理處罰條例第六十二條第三項規定之旨在使肇
    事雙方均即應為適當之處理，俾免一方逕自離去後造成死傷
    情狀之加重及日後責任查證之困難，證人丙○○固於本院證
    稱：當時有表示不要叫救護車等語（見本院卷第九○頁），
    惟異議人於本件車禍發生後，並未通知警察機關處理，且未
    留下其姓名及聯絡資料，即逕自離開現場，仍有違上開規定
    ，其駕車確有上述肇事致人受傷而逃逸之違規行為，堪以認
    定。
五、至異議人因同一車禍肇事致人受傷逃逸行為，另涉刑法第一
    百八十五條之四之肇事致人死傷逃逸罪嫌部分，經臺灣嘉義
    地方法院檢察署檢察官偵查結果，認被害人丙○○於警詢、
    偵查指稱：異議人當時有下車將其車牽起放在路邊等語，故
    採信異議人並無駕車肇事逃逸之故意之辯解，認證據不足，
    而以九十九年度偵字第一三六四號為不起訴處分（見本院卷
    第六五頁）。然該不起訴處分書並未論及上述各節，檢察官
    亦未就被害人丙○○於警詢及偵查時不利於異議人之陳述進
    一步調查，所為不起訴處分之效力，自不能拘束本院，附此
    敘明。
六、綜上所述，本件異議人既有上述駕駛汽車肇事致人受傷逃逸
    之違規行為，原處分機關依道路交通管理處罰條例第六十二
    條第四項、第六十七條第三項、違反道路交通管理事件統一
    裁罰基準及處理細則第四十三條、第四十四條、第六十七條
    及違反道路交通管理事件統一裁罰基準表之規定，裁處異議
    人罰鍰六千元，並吊銷駕駛執照，一年內不得考領駕駛執照
    之處分，核無不當。本件異議為無理由，應予駁回。
據上論斷，應依道路交通管理處罰條例第八十七條第二項，道路
交通案件處理辦法第十九條，裁定如主文。
中    華    民    國    99    年    6     月    25    日
                    交通法庭    法  官  鄭雅文
以上正本證明與原本無異。
如不服本裁定，應於裁定送達後五日內向本院提出抗告狀（應附
繕本）。
中    華    民    國    99    年    6     月    25    日
                                書記官  蘇姵容

司法院資訊處製作；財團法人民間司法改革基金會備份。
